【裁判字號】    99,訴,1766
【裁判日期】    990914
【裁判案由】    所有權移轉登記
【裁判全文】
臺灣臺中地方法院民事判決  99年度訴字第1766號
原      告  甲○○
被      告  乙○○
            丙○○
上當事人間所有權移轉登記事件，本院於民國99年8月31日言詞
辯論終結，判決如下：
    主    文
原告之訴駁回。
訴訟費用新臺幣萬仟壹佰柒拾伍元由原告負擔。
    事實及理由
一、原告主張：伊於民國96年11月13日購買如附表所示之房屋及
    土地（下稱系爭房地）後，即將系爭房地贈與並移轉登記予
    被告乙○○，因被告乙○○不孝，且與其同居男友長期以言
    語辱罵伊，爰撤銷上開贈與契約，請求被告乙○○將系爭房
    地返還予伊。又系爭房地之所有權狀遭被告丙○○拿走，爰
    併請求被告丙○○返還系爭房地之所有權狀。並聲明：(一)被
    告乙○○應將系爭房地移轉登記予原告。(二)被告丙○○應將
    系爭房地所有權狀返還予原告。(三)訴訟費用由被告負擔。
二、被告乙○○則辯以：系爭房地係原告贈與予伊，伊及伊之男
    朋友均未對原告有辱罵或虐待之行為。系爭房地之所有權狀
    係伊委託被告丙○○保管。並聲明：原告之訴駁回。
三、被告丙○○則辯以：否認有對原告辱罵之行為。系爭房地係
    原告贈與予被告乙○○，所有權狀係被告乙○○委託伊保管
    。並聲明：原告之訴駁回。
四、本院判斷：
    原告主張系爭房地係伊贈與予被告乙○○，被告乙○○不爭
    執，惟原告主張被告乙○○對其不孝，並長期與其男友辱罵
    原告云云，則為被告乙○○所否認，是本件應審究者厥為原
    告得否撤銷系爭房地之贈與，並依不當得利之法律關係請求
    返還系爭房地？經查：按當事人主張有利於己之事實者，就
    其事實有舉證之責任。民事訴訟法第277條前段定有明文，
    又按受贈人對於贈與人，有左列情事之一者，贈與人得撤銷
    其贈與：一、對於贈與人、其配偶、直系血親、三親等內旁
    系血親或二親等內姻親，有故意侵害之行為，依刑法有處罰
    之明文者。民法第416條第1項第1款亦定有明文。依上開說
    明，原告應就被告乙○○有民法第416條第1項第1款得撤銷
    贈與之事實，負舉證責任。惟原告於本院審理時已自承被告
    乙○○無辱罵伊，也沒有虐待伊，是原告自不得依上開法條
    之規定撤銷系爭房地之贈與。原告既不得撤銷其對被告乙○
    ○系爭房地之贈與，其請求被告乙○○返還系爭房地，即無
    理由，應予駁回。又系爭房地之所有權人係被告乙○○，則
    被告乙○○將系爭房地之所有權狀委託被告丙○○保管，原
    告請求被告丙○○將系爭房地所有權狀返還予伊，亦無理由
    ，應予駁回。末查，縱被告乙○○之男友有辱罵原告之行為
    ，亦與上開法條之規定不符，併為敘明。
五、本件事證已臻明確，兩造其餘陳述及主張，核與本件判決結
    果無影響，爰不一一論述，附此敘明。
六、訴訟費用負擔之依據：民事訴訟法第78條。
中    華    民    國    99    年    9    月    14    日
                  民事第三庭    法  官  謝慧敏
附表：
┌─┬──────────────────┬─┬────┬──────┐
│編│ 土     地      坐       落         │地│面   積 │  權利      │
│  ├───┬───┬───┬──┬───┤  ├────┤            │
│號│縣  市│鄉鎮區○  段  ○○段│ 地號 │目│平方公尺│  範圍      │
├─┼───┼───┼───┼──┼───┼─┼────┼──────┤
│  │台中市│西屯區○○○段│    │ 2299 │建│ 3674   │10000分之51 │
│  │      │      │      │    │      │  │        │            │
│1 ├───┼───┴───┴──┴───┴─┴────┴──────┤
│  │備  考│                                                        │
│  │      │                                                        │
└─┴───┴────────────────────────────┘
┌─┬──┬──────┬───┬────────────┬────┐
│編│    │基 地 坐 落 │建築式│建物面積 (平方公尺)     │ 權利   │
│  │    │----------- │樣主要├──────┬─────┤        │
│  │建號│建 物 門 牌 │建築材│樓 層  面 積│附屬建物主│        │
│號│    │            │料及房│            │要建築材料│ 範圍   │
│  │    │            │屋層數│合        計│及用途    │        │
├─┼──┼──────┼───┼──────┼─────┼────┤
│  │    │台中市西屯區│鋼筋混│12層：70.09 │          │        │
│  │    │西屯段2299地│凝土造│陽台：7.82  │          │  全部  │
│1 │4386│號----------│、住家│花台：1.64  │          │        │
│  │    │台中市西屯區│用、12│            │          │        │
│  │    │逢甲路253巷 │層樓  │            │          │        │
│  │    │33號12樓之3 │      │            │          │        │
│  │    │            │      │            │          │        │
│  │    │            │      │            │          │        │
│  ├──┼──────┴───┴──────┴─────┴────┤
│  │備考│共有部分：西屯段4402建號、權利範圍10000分之52           │
└─┴──┴────────────────────────────┘
正本係照原本作成。
如對本判決上訴，須於判決送達後20日內向本院提出上訴狀。如
委任律師提起上訴者，應一併繳納上訴審裁判費。
中    華    民    國    99    年    9    月    16    日
                                書記官

司法院資訊處製作；財團法人民間司法改革基金會備份。
